臺灣高等法院刑事判決　　　　　　　　　　　　　九十年度上更(一)字第七一號
　　上　訴　人　臺灣板橋地方法院檢察署檢察官
　　上　訴　人
　　即　被　告　丙○○
　　選任辯護人　徐南城
右上訴人因違反毒品危害防制條例案件，不服臺灣板橋地方法院八十九年度訴字第一
００五號，中華民國八十九年九月十八日第一審判決（起訴案號：臺灣板橋地方法院
檢察署八十九年度偵字第九０二九號），提起上訴，判決後經最高法院發回更審，本
院判決如左：
    主  文
原判決撤銷。
丙○○販賣第二級毒品，未遂，累犯，處有期徒刑參年拾月，第二級毒品安非他命陸
小包（驗餘淨重玖拾點貳陸公克）沒收銷燬之。
    事  實
一、丙○○前曾因違反麻醉藥品管理條例案件，經臺灣板橋地方法院於民國八十四年
    十月二十六日判處有期徒刑六月，於同年十二月二十九日易科罰金執行完畢；又
    因違反麻醉藥品管理條例案件，經本院於八十六年七月三十日判處有期徒刑八月
    ，於八十七年五月十一日縮短刑期屆滿執行完畢，猶不知悛悔。緣有甲○○因藥
    事法案件經臺灣板橋地方法院檢察署通緝，為警在八十九年五月三日下午三時許
    ，與其女友丁○○ (更名為林若晴) 於台北縣永和市○○路二號三樓住處樓下為
    警緝獲，由警將二人帶往甲○○住處執行搜索，警方並要求甲○○供出安非他命
    來源，甲○○遂以0000000000號行動電話，與位於台北縣永和市○○路○段一０
    六巷二號之「永吉洗衣店」老板乙○○聯絡，由乙○○代甲○○找尋丙○○。不
    久丙○○即以0000000000號行動電話撥打0000000000電話聯絡甲○○，並於電話
    中詢問甲○○，其兄石國忠所罹患之皮膚病是否好轉，甲○○遂對丙○○表示欲
    向其以新台幣（下同）一萬八千元之價格購買一兩安非他命（二人交談時稱安非
    他命為「硬的」）。丙○○則告知將代為尋找安非他命，乃丙○○明知安非他命
    係毒品危害防制條例所定之第二級毒品，不得製造、運輸、販賣，竟為圖利，起
    意將原供己施用而持有之安非他命販賣予甲○○，並基於販賣安非他命之犯意，
    旋以前開電話與甲○○再度聯絡，並約定在前開乙○○經營之「永吉洗衣店」內
    交易。嗣於同日下午五時許，由丁○○帶同警方至該洗衣店，經警在乙○○房間
    內查獲丙○○，並於丙○○所坐床墊下床墊與床板間，扣得丙○○所持有，欲販
    賣予甲○○之安非他命六小包（共淨重九０．五六公克，驗後餘重九０．二六公
    克），丙○○因之未能將安非他命販賣予甲○○而未遂。
二、案經台北縣警察局中和分局報請台灣板橋地方法院檢察署檢察官偵查起訴。
    理  由
一、訊據上訴人即被告丙○○矢口否認有任何販賣安非他命行為，辯稱：當天伊係要
    償還永吉洗衣店老板乙○○一千五百元，因聯絡乙○○而知悉綽號「賴皮」之甲○○在尋找，伊乃打電話給甲○○，因甲○○電話中說話不清楚，伊剛好要去洗
    衣店，遂與甲○○相約在洗衣店見面，適在洗衣店門口遇見綽號「阿三哥」之戊○○，表示他要去買煙，拿一黑色皮包，託伊將之拿進洗衣店，伊即受託代為保
    管該只黑色皮包，進入洗衣店後，老板在其房內，伊進入老板房間與乙○○談話
    ，並隨手將皮包放在撬起之床墊處，隨後二位警員進來查扣該皮包，打開後始知
    其內為安非他命，伊並未販賣安非他命，證人丁○○、甲○○於警訊中所供並不
    實在，證人趙守瑞及吳順男所供亦有不符云云。
二、惟查：
  (一)證人甲○○於警訊中即明確供陳：被告是今日下午警方查獲我通緝時，自我住處
    接到他以電話（0000000000）撥給我女朋友的電話，向我兜售安毒，當時大約是
    下午十五時至十六時左右；... 他在電話中向我兜售壹兩的安非他命，並約在永
    和市○○路○段一○六巷二號永吉洗衣店門口交易；... 我知道他壹兩安非他命
    行情價是壹萬捌仟元左右等語（見偵查卷第九頁背面、第十頁）。於檢察官偵查
    中仍供稱：警方叫我交出一位出來，搜索時，當時有一位剛好打進電話，應是打
    給我女友的手機，而那位好像我哥（石國忠）的朋友，他是來問我哥的皮膚病有
    否好一點，警方就叫我問他有否安，叫我跟其要看看（安），但我沒有錢，問警
    方要如何講，但警叫我拿看看，後故我就問其有否辦法拿到，本來他搞不清楚，
    後來我就說（硬的）要，他就問是你要嗎？我說是，但他說他那兒沒有，後他說
    要去問看看，他問我要多少，警說要一兩，我才向其說要一兩；... （問：為何
    約在洗衣店？）這我不知道，而我是在那兒洗衣，（問：所約是何人？），只知
    叫「阿儒」者（按即「裕」之台語發音），真名不知道云云（見偵查卷第四十五
    頁、第四十六頁）。於本院調查時亦供稱：是警察叫我交出一個人來，我主動找
    被告，我先打電話到洗衣店給乙○○問被告在不在那裡，後來被告回電話，因為
    警察叫我問被告有沒有貨，我就依警察的說法，問被告有無「硬的」等語 (見本
    院九十一年二月七日訊問筆錄) 。核與證人丁○○於警訊中所供：因今因警方於
    十五時左右，在永和市○○路二號三樓內，查獲我男友（甲○○），而當時有男
    子綽號「阿如」，以行動電話0000000000，打我的手機向我男朋友兜售毒品，當
    時「阿如」說如要毒品，就拿錢至永和市○○路○段一○六巷二號一樓的永吉洗
    衣店與他交易；而我男朋友為警方因通緝案查獲後，願改過自新，所以，要我帶
    同警方前往交易地址；當我帶同警方前往交易地址後，於現場還有洗衣店老闆屏
    東仔及綽號「阿如」男子，而警方也於洗衣店內房間彈簧床下的皮包內查獲大量
    安非他命毒品及大麻毒品，而當時坐在床上的是綽號「阿如」男子，而老闆屏東
    仔則是坐在床邊的椅子上，這些情形都是我親眼所見，所以，為警方製作筆錄等
    語（見偵查卷第十四頁）相符。且與證人即台北縣警察局中和分局刑事小隊長趙
    守瑞於檢察官偵查中所供：那天我們是拿搜索票至永和市○○路二號三樓甲○○
    之住處，在場查獲甲○○及丁○○二人，後來被告打電話進來，他是打林女之大
    哥大，而是由甲○○接的，而石某有叫我在旁聽，但聽不太清楚，而後來甲○○
    問有無硬的東西，但不知他之交易單位，不知如何稱呼（不是說兩），有說一個
    單位壹萬伍仟元，因之前他們是有交易過，故價錢方面，他們自己協調，後來談
    完數量、金額後，電話就掛斷了，後來再來電，是甲○○接的，而約定地點是被
    告約的，故我不知洗衣店在何處，故才問丁○○帶我過去洗衣店，過程中，丁○○並沒有講過電話，若是林女接電，則馬上將電話交甲○○的，到了洗衣店時，
    林女先進去，約過了三分鐘左右，我才進入洗衣店之暗間，而到時被告有拿東西
    要給林女，去時林女是在電玩間內，我進入時，林女跟我說被告及乙○○他們在
    房間內，毒品是在床墊及床板中間，用一女用皮包裝，內裝有六小包及二公克之
    大麻，大麻是用小塑膠袋裝起來的，而在場時，林女有曾說過被告拿一包東西要
    給他，但林女沒有接，這是林女事後跟我說的，而扣案之吸食器是跟毒品放在一
    起被查獲的，而乙○○是在找到毒品後，人就跑出去，因當時也沒有控制他的自
    由，但他有說要回來，但等到快十一點，而李某一直未回來，後來李某是自動到
    案的等語（見偵查卷第一○二頁背面、第一０三頁）亦屬相符。即被告於警訊中
    亦供稱：別人叫我「阿如」，手機號碼0000000000，是我朋友陳再賜所有，於半
    個月前陳拿給我，都是我在使用；... 「賴皮」手機我不知道，但他女友手機我
    知道，我有打電話給他（電話是洗衣店老闆給我的）；（問：你打電給丁○○何
    事？），我找甲○○等語（見偵查卷第十七頁背面、第十八頁）。在檢察官偵查
    中又供陳：（問：五月三日為何打電話給甲○○？）之前打過，電話是洗衣店老
    闆跟我說的，號碼忘了，打過去都是甲○○女友接的，我打電話給洗衣店老闆要
    還壹仟伍佰元，欠洗衣錢，看老闆在不在，後來老闆說甲○○找我，後我就打電
    話給甲○○，甲○○問我有什麼東西，我也聽不清楚，後來約好在洗衣店講，我
    當時在洗衣店附近打電話，本來我是問其他哥哥的皮膚病如何云云（見偵查卷第
    五十頁）。綜合前開諸位證人就查獲被告當天於電話中與證人甲○○約定於「永
    吉洗衣店」見面，嗣於該洗衣店查獲毒品安非他命之經過情形，證述情節均屬相
    符，是證人甲○○依警方之指示，有與被告約好以一萬八千元向被告購買第二級
    毒品安非他命一兩等情，尚可採信。
  (二)證人甲○○前述供證中，有關何人先打電話開始發動聯絡買賣安非他命乙節，先
    後雖略有些微不同。然依前開證人及被告自承之電話聯絡過程，登記為證人丁○○租用之0000000000號行動電話，於八十八年五月三日下午十五時十七分確曾與
    永吉洗衣店之00000000號電話聯絡，登記陳再賜租用供被告使用之0000000000號
    行動電話，於同日時二十六分亦與洗衣店通聯；於同日時二十七分、四十八分、
    十六時０九分，分別與登記陳嬌佛所有之0000000000號行動電話有通聯紀錄等情
    ，有0000000000號、0000000000號行動電話、00000000號電話之八十九年五月三
    日通聯記錄在卷可稽（見原審卷第七十六頁至第一一六頁）。參以，證人即永吉
    洗衣店老板乙○○於偵查中證稱：被抓那天快中午時，「賴皮」女友小君有打電
    話給我，說要找被告云云（見偵查卷第七十四頁背面；另按依前開通聯記錄之記
    載，丁○○打電話之時間應係當日十五時十七分）。則本件係甲○○為警查獲後
    ，為供出安非他命來源，先以電話透過證人乙○○找尋被告，待被告透過證人乙○○知曉證人甲○○欲與其聯絡時，始以電話與證人甲○○聯絡，甲○○此時再
    向被告表示欲購買安非他命，二人並約在洗衣店交易，嗣由證人丁○○帶同警方
    前往洗衣店，並當場本獲被告及扣得毒品安非他命，應無庸置疑。證人甲○○於
    警訊中未言及其為配合警方辦案，先以電話透過證人乙○○聯絡乙節，或係警訊
    筆錄記載不夠詳盡所至，惟經參互前開諸位證人所言，及前開各電話之通聯紀念
    ，當可認證人甲○○係為供出安非他命來源而先行聯絡被告。再者，一般人對於
    一件事情經過一段時日後之多次陳述，均難期其完全一致，且證人甲○○本與被
    告無仇隙，自始無陷害被告而刻意記明向被告購買安非他命之一切細節，縱其就
    細節部分略有出入，仍屬合理正常，其證詞應堪採信，自不能執前揭些微瑕疵，
    而否認證人甲○○證詞之可信性。至於被告所使用之0000000000號行動電話，於
    八十九年五月三日下午三時至四時間，並未與證人丁○○之0000000000行動電話
    通聯，但證人甲○○、丁○○均曾供稱係以0000000000行動電話與被告聯絡，形
    式上觀之證人甲○○、丁○○之供述似有瑕疑，然本案查獲之過程中，證人甲○○使用0000000000行動動話，主動撥打之電話僅有一通，餘均由被告與證人甲○○聯絡，而證人甲○○與其女友即證人丁○○於案發時共持有二支行動電話，其
    中一支登記為證人丁○○名義，一支係證人丁○○之朋友拿給證人甲○○使用，
    電話號碼為0000000000號等情，業經證人甲○○證述明確 (見偵查卷第四十四頁
    反面及本院九十一年二月七日訊問筆錄)，是依前開三支行動電話及永吉洗衣店
    電話之通聯紀錄，益可被告等人聯絡購買毒品安非他命等情匪虛，證人甲○○、
    丁○○二人筆錄中記載之行動電話號碼，雖與實際通聯之情形有些微差異，然
    0000000000號、0000000000號行動電話，既均供證人甲○○、丁○○使用，其等
    或一時緊張而誤記被告與之聯絡之行動電話號碼，但對被告與證人間確有聯絡之
    基本事實並無影響，自不能以此與待證事實無重要關係之供述瑕疵，而否認證人
    甲○○、丁○○供述之可信性。又被告聲請傳喚之證人甲○○在本院前審及本院
    中到庭證稱：不知有販賣安非他命云云。核與其於警訊、偵查中兩度之供證不符
    ，顯係臨訟迴護被告之詞；徵諸案重初供之理論，證人甲○○在本院所為之證言
    ，自無足採。又，證人甲○○所供本案安非他命之交易價格一兩一萬八千元，與
    證人趙守瑞所供交易價格一兩一萬五千元，雖有差異，然本案既係由甲○○與被
    告直接洽商買賣之價格、數量，所供之價格，自應以甲○○之供證較可採信。
  (三)扣案之結晶，係被告攜入證人乙○○經營之永吉洗衣店，並藏放在房間之床墊下
    ，其後為警查獲乙節，業據被告在檢察官偵查中供陳在卷（見偵查卷第三十四頁
    背面）。又該結晶經送鑑驗結果，均為第二級毒品安非他命，其中編號A1毛重36
    .03公克，淨重34.75公克，取0.05公克供鑑驗，餘34.68公克；編號A2毛重24.71
    公克，淨重23.30公克，取0.05公克供鑑驗，餘23.25公克；編號A3毛重18.46公
    克，淨重17.06公克，取0.05公克供鑑驗，餘17.01公克；編號A4毛重6.36公克，
    淨重5.86公克，取0.05公克供鑑驗，餘5.81公克；編號A5毛重5.34公克，淨重4.
    84公克，取0.05公克供鑑驗，餘4.79公克；編號A6毛重5.27公克，淨重4.77公克
    ，取0.05公克供鑑驗，餘4.72公克；驗後餘重共九０．二六公克，有內政部警政
    署刑事警察局八十九年五月十二日刑鑑字第五九九七三號鑑驗通知書附於原審卷
    第一七五頁可稽。雖被告另辯稱：安非他命係伊適在洗衣店門口碰到綽號「阿三
    哥」之戊○○，表示他要去買煙，拿一黑色皮包，託伊將之拿進洗衣店等語。然
    檢察官於偵查中提示數位「戊○○」口卡後，被告已指認身分證號碼Ｚ0000
    00000之戊○○較像云云（見偵查卷第七十四頁背面）。次據證人即查獲本
    案之警員趙守瑞在原審證稱：我們八十九年五月三日我們小隊四人持搜索票去找
    甲○○，在路口遇到戊○○，我們將其一起帶上樓，後來我們二個人帶證人丁○○到洗衣店，另二個人留在證人甲○○處，當時證人戊○○亦在甲○○住處，直
    到我們將甲○○帶回警局云云（見原審卷第一三三頁）。證人即查獲之警員吳順
    男亦證稱：因為甲○○是通緝犯，我們在台北縣永和市○○路查獲甲○○，當時
    證人戊○○亦在場，我們將甲○○、戊○○帶到其住處樓上，我都在客廳監視證
    人戊○○，後來甲○○打電話時我在場等語（見原審卷第一六九頁）。該徐明賢
    既先經警在台北縣永和市○○路二號附近為警逮獲，並經警帶往甲○○住處執行
    搜索及執行監管中，自無可能於隨後又前往永和市○○路○段一○六巷二號一樓
    永吉洗衣店，將安非他命交付予被告暫時保管。再者，被告於本院審理時自承「
    阿三哥」交付一個長約十三公分寬約八公分之包包，要求其暫時保管，伊不知該
    包包內係裝何物，案發當日係至洗衣店老板償還一千五百元，並非販賣安非他命
    等語，然扣案之安非他命，係於證人乙○○房間內被告所坐床墊下床墊與床板之
    間查獲，被告若僅係受人之託保管他人物品，而不知該等物品係屬違禁物，當無
    將之藏放於隱密處之理。且證人乙○○就被告於案發當日至其洗衣店之目的，於
    偵查中初訊係供稱：被告要來換衣服 (見偵查卷第六十二頁反面) 與被告所供係
    前來還款等情並不相符。證人乙○○雖後亦附和被告還款之說，但證人案發後容
    易衡量利害得失及受他人影響，自以其初訊較為可採。是有關被告如何持有扣案
    安非他命之辯稱，並無足採。此外，被告於為警查獲時所採尿液，經送驗呈安非
    他命之陽性反應，有台北縣政府衛生局八十九年五月二十日八九北衛六字第二九
    四九二號函及所附尿液煙毒檢驗成績單在卷可憑，被告前有多次違反麻醉藥品管
    理條例前科，顯有施用毒品安非他命之習，其與證人甲○○通完電話後，二人約
    在洗衣店見面後，攜九十餘公克之安非他命前往，顯係將其平日施用之毒品，為
    圖利而起意依電話中之約定欲販賣安非他命予證人甲○○無疑。
  (四)被告自始否認有販賣品安非他命之犯行，致本院無從得知其購入安非他命之確實
    價格，進而與販出之價格相比較其是否有利得，惟販賣安非他命係屬違法行為，
    非可公然為之，不論是瓶裝或紙包之安非他命，均可任意分裝增減其重量，而每
    次買賣之價量，亦隨時依雙方關係之深淺、當時之資力，需求之程度及對行情之
    認知等因素，機動地調整，販賣之利得，除經坦承犯行，或價量俱臻明確外，委
    難查得實情，職是之故，即使未經查得實際販賣利得，但除非別有事證，足認係
    依同一價量委賣轉售，確未牟利外，尚難執此遽認販賣毒品之證據有所不足，使
    知過者坦承難辭重典，飾詞否認者反得僥倖，而失理之平。再參諸安非他命物稀
    價昂，政府並嚴予取締，苟無利得，豈有甘冒重刑以原價販賣安非他命之理，故
    被告購入之價格必較所販出之價格低廉，而從中賺取差價牟利之營利意圖，昭然
    若揭。
  (五)被告聲請傳喚證人丁○○到庭，因證人丁○○經本院傳拘無著，無從傳訊，本院
    斟酌證人丁○○於警訊中所言，與其他證人甲○○、趙守瑞所供情節相符，認無
    再予傳喚之必要。
  綜上所述，被告所辯屬卸責之詞，無足憑採。本件事證明確，應予依法論科。
三、證人甲○○經警方之授意為逮捕被告，始向被告表示欲購買安非他命，其本意並
    非意在購買。核被告所為，係違反毒品危害防制條例第四條第五項、第二項之販
    賣第二級毒品安非他命未遂罪。其著手於販賣行為而未遂，應依刑法第二十六條
    之規定減輕其刑。被告販賣安非他命前持有安非他命之低度行為，應為販賣安非
    他命之高度行為所吸收，不另論罪。被告前曾因違反麻醉藥品管理條例案件，經
    臺灣板橋地方法院於八十四年十月二十六日判處有期徒刑六月，於同年十二月二
    十九日易科罰金執行完畢，又因違反麻醉藥品管理條例案件，經本院於八十六年
    七月三十日判處有期徒刑八月，於八十七年五月十一日縮短刑期屆滿執行完畢，
    有本院被告全國前案紀錄表在卷可稽，其受有期徒刑之執行完畢後，五年以內再
    犯有期徒刑以上之本罪，為累犯，應依法就法定有期徒刑與罰金部分加重其刑，
    並先加後減之。
四、原審認被告罪證明確，據此論罪科刑，固非無據。惟：(一)就檢察官起訴意旨所指
    被告基於意圖營利之概括犯意，先向不詳人士購買安非他命部分，認為不成立犯
    罪，未予敘明任何理由，自有未洽 (詳如後述) 。(二)原審未於審判期日提示扣案
    安非他命之鑑定報告及證人丁○○之訊問筆錄，供被告答辯，即遽採該鑑定報告
    及證人丁○○於警訊中之供述為論罪之基礎，於法有違。被告上訴意旨否認犯罪
  ，檢察官上訴意旨認被告基於意圖營利之概括犯意，先向不詳人士購買安非他命
    部分，認成立販賣第二級毒品罪，雖均無理由，然原判決既有前述可議之處，仍
    屬無可維持，應由本院將原判決撤銷改判。爰審酌被告犯罪之動機在謀取不法利
    得，販賣安非他命對於國人健康及社會治安戕害甚巨，然其販賣次數僅為一次，
    屬未遂階段，及犯罪後飾詞狡辯等一切情狀，量處如主文所示之刑。扣案安非他
    命六小包（共淨重九０．五六公克，驗後餘重九０．二六公克），為第二級毒品
    ，應依毒品危害防制條例第十八條第一項規定，均沒收銷燬之。至扣案之七萬一
    千元現金，並無證據可資證明係屬被告販賣安非他命所得，或供犯罪使用之物，
    故無庸併予宣告沒收。
五、公訴意旨另以：被告丙○○基於意圖營利之概括犯意，於八十九年五月三日下午
    ，先向不詳人士購買安非他命部分，預備販賣予甲○○，認此部分被告丙○○亦
    涉有販賣第二級毒品既遂罪嫌云云。訊之被告則堅決否認有此犯行。按犯罪事實
    應依證據認定之，無證據不得推定其犯罪事實，刑事訴訟法第一百五十四條定有
    明文。查安非他命對人體健康戕害極大，又極易成癮，故近年來我國政府將之列
    為查緝要項，設有重典以為處刑，各級檢警機關亦多方取締不遺餘力，因之市面
    上欲取得安非他命並非容易，此為週知之事實。而本案證人甲○○係在警方授意
    下，以電話聯絡被告表示要購買安非他命，被告告知代為尋找安非他命後，旋以
    前開電話與甲○○聯絡，約定在台北縣永和市○○路○段一０六巷二號，乙○○
    經營之「永吉洗衣店」內交易，前後接洽時間僅約數十分鐘，業如前述。以安非
    他命在我國內尚非容易取得，及被告於數十分鐘內即能取得重達九十公克餘之安
    非他命觀之，該等安非他命應係被告原即持有，並非於證人甲○○聯絡後，始向
    外購得。次查，被告本有施用安非他命之惡習，並先後二度經偵查、起訴、判刑
    確定，有本院被告全國前案紀錄表在卷可稽，是其持有安非他命，尚非屬意外。
    再參諸證人甲○○以電話向被告聯絡購買安非他命之初，被告原係告以「沒有」
    （見偵查卷第四十五頁），而非積極表明有貨可賣觀之；被告所持有而為警扣案
    之安非他命，亦難認係為出售之目的而購入。此外，又查其他積極證據足認被告
    有為販出而購入第二級毒品安非他命之犯行，此部分被告之犯罪尚屬不能證明。
    惟因檢察官認此部分與前述論罪科刑部分，有連續犯之關係，為裁判上之一罪，
    故不另為無罪之諭知，附此敘明。
據上論斷，應依刑事訴訟法第三百六十九條第一項前段、第三百六十四條、第二百九
十九條第一項前段、毒品危害防制條例第四條第五項、第二項、第十八條第一項、刑
法第十一條前段、第二十六條、第四十七條，判決如主文。
本案經檢察官謝英民到庭執行職務。
中      華      民      國      九十一      年      四    月  二十五    日
                              臺灣高等法院刑事第五庭
                                  審判長法  官  曾  德  水
                                        法  官  趙  功  恆
                                        法  官  蘇  素  娥
右正本證明與原本無異。
如不服本判決應於收受送達後十日內向本院提出上訴書狀，其未敘述上訴之理由者並
得於提起上訴後十日內向本院補提理由書（均須按他造當事人之人數附繕本）。
                                        書記官  葉  國  乾
中      華      民      國      九十一      年      四    月  二十五    日
附錄本判決論罪科刑法條：
毒品危害防制條例第四條第二項、第五項
製造、運輸、販賣第二級毒品者，處無期徒刑或七年以上有期徒刑，得併科新臺幣七
百萬元以下罰金。
前四項之未遂犯罰之。
